【裁判字號】    97,訴緝,29
【裁判日期】    970902
【裁判案由】    違反毒品危害防制條例
【裁判全文】
臺灣屏東地方法院刑事判決              97年度訴緝字第29號
公  訴  人  臺灣屏東地方法院檢察署檢察官
被      告  甲○○
上列被告因違反毒品危害防制條例案件，經檢察官提起公訴（96
年度毒偵字第1626號），本院裁定以簡式審判程序審理，判決如
下：
    主  文
甲○○施用第一級毒品，處有期徒刑壹年。
    事  實  及  理  由
一、事實：甲○○曾於民國87年間，因施用毒品案件，為本院裁
    定送觀察勒戒及強制戒治後，於88年3 月25日停止戒治釋放
    ，所餘期間付保護管束，迄88年10月6 日期滿未經撤銷停止
    戒治而執行完畢，並由臺灣屏東地方法院檢察署檢察官以88
    年度戒毒偵字第109 號為不起訴處分確定。91年間，其又因
    施用毒品案件，為同署檢察官聲請本院裁定送強制戒治獲准
    ，並依法另向本院提起公訴，其受強制戒治部分，於92年8
    月19日停止戒治出所，所餘期間付保護管束，迄93年1 月9
    日因法律修正而報結（不能認為已受強制戒治執行完畢）；
    其受起訴部分，則由本院以91年度訴字第825 號判決判處應
    執行有期徒刑1 年4 月確定。92年間，其又因施用毒品案件
    ，為臺灣高等法院高雄分院以94年度上訴字第557 號判決判
    處有期徒刑1 年4 月確定。惟於94年間，其又因施用毒品案
    件，為本院以94年度簡字第781 號判決判處有期徒刑5 月確
    定。上開2 判決所處之刑再經本院以94年度聲字第1175號裁
    定應執行有期徒刑1 年7 月確定，與前揭應執行有期徒刑1
    年4 月接續執行，本應執行至96年12月2 日縮刑期滿，然於
    同年6 月23日即獲假釋出監，並付保護管束。詎甲○○不知
    悔改，於保護管束期間內，復基於施用第一級毒品之犯意，
    於96年7 月11日15時許（為警搜索時之前2 小時），在屏東
    縣屏東市○○街42巷11之2 號3 樓居所內，以針筒注射之方
    式，施用第一級毒品海洛因1 次。嗣於當日17時許，為警於
    上開居所搜索，經徵得其同意後，採尿送驗查獲。
二、證據：本件證據除引用起訴書證據欄所列之證據（如附件）
    外，並增加引用被告於本院審理中之自白為證據。
三、按海洛因為第一級毒品，毒品危害防制條例第2 條第2 項第
    1 款定有明文。次按，修正毒品危害防制條例就施用毒品者
    ，只於「初犯」及「五年後再犯」2 種情形有其追訴條件之
    限制，即須於初犯經觀察勒戒或強制戒治釋放後，5 年內均
    無施用毒品之行為，始能認其前所實施之觀察勒戒或強制戒
    治已足遮斷毒癮，而得於5 年後再犯時，再適用初犯之規定
    ，重行觀察勒戒程序。倘5 年內已經再犯，被依法追訴處罰
    ，縱其第3 次（或第3 次以上）施用毒品之時間在初犯釋放
    5 年以後，即與「5 年後再犯」之情形有別，且因已於「5
    年內再犯」，顯見其再犯率甚高，原實施觀察勒戒或強制戒
    治，已無法收其實效，而無5 年遮斷效之存在，自無再經觀
    察勒戒及強制戒治之必要，得逕行追訴處罰。然初犯施用毒
    品罪後，於5 年內第2 次再犯，因時值毒品危害防制條例修
    正前，經依修正前舊法追訴處罰同時並施以強制戒治，嗣於
    該條例修正公布並施行後，始第3 次（或第3 次以上）再犯
    ，且其行為時距第2 次再犯而經觀察、勒戒或強制戒治執行
    完畢釋放時之間隔已滿5 年者，依其第2 次再犯經保安處分
    執行完畢釋放後5 年內未曾再犯之情形以觀，核與初犯經保
    安處分執行完畢釋放後「5 年內再犯」者，其再犯率高，原
    實施之觀察勒戒及強制戒治已無法收其實效之情形迥不相侔
    ，而與「5 年後再犯」者，已收5 年遮斷效之情形相同，本
    於上開對具治療成效之病患性毒品犯，期能藉由強制治療之
    保安處分戒除其身、心癮之立法本旨，自應認與5 年後再犯
    之情形相同，仍適用以保安處分代替刑事訴追之規定（最高
    法院96年度台非字第256 號、95年度台非字第271 號判決及
    最高法院95年度第7 次刑事庭會議決議參照）。質言之，依
    現行規定，被告之前不論係依93年1 月9 日「修正前」之毒
    品危害防制條例規定受保安處分執行完畢，或係依「修正後
    」之規定送觀察勒戒及強制戒治，均須以「最近一次」觀察
    勒戒及強制戒治執行完畢日起算5 年之遮斷效。
四、經查，本件被告前於88年間，因施用毒品，初次受觀察勒戒
    及強制戒治執行完畢釋放，即於91年間，第2 次施用毒品，
    並依修正前之舊法再度施以強制戒治，雖本次不能認為已受
    強制戒治執行完畢，然從「初次」強制戒治執行完畢起算，
    未滿5 年即又於91年間再次施用毒品，並由法院判處徒刑，
    依前開決議及判決見解，足認原實施之觀察勒戒或強制戒治
    ，已無法收其實效，且自此後即無再經觀察勒戒及強制戒治
    之必要，得逕行追訴處罰。是核被告甲○○所為，係犯毒品
    危害防制條例第10條第1 項施用第一級毒品罪，其持有海洛
    因毒品之行為為施用該毒品之犯行所吸收，不另論罪。爰審
    酌被告之智識程度、曾有賭博、違反麻醉藥品管理條例、肅
    清煙毒條例及多次施用毒品之犯罪前科（卷附臺灣高等法院
    被告前案紀錄表參照），前經施用毒品受觀察勒戒、強制戒
    治及徒刑之執行，仍無視毒品對身心之危害而再度施用，於
    本院審理時始坦承犯行等一切情狀，量處如主文所示之刑，
    以資懲儆。
據上論斷，應依刑事訴訟法第273 條之1 第1 項、第299 條第1
項前段、第310 條之2 ，毒品危害防制條例第10條第1 項，判決
如主文。
中    華    民    國    97    年    9     月    2     日
                  刑事第四庭    法  官  王以齊
以上正本證明與原本無異。
如不服本判決應於收受本判決送達後十日內向本院提出上訴書狀，
其未敘述上訴理由者，並得於提起上訴後十日內向本院補提理由
書狀（均須按他造當事人之人數附繕本）「切勿逕送上級法院」
中    華    民    國    97    年    9     月    2     日
                                書記官  蔡進吉
附錄本判決論罪科刑法條：
毒品危害防制條例第10條第1 項
施用第一級毒品者，處6 月以上5 年以下有期徒刑。


司法院資訊處製作；財團法人民間司法改革基金會備份。
